【裁判字號】    90,上易,3560
【裁判日期】    901031
【裁判案由】    妨害名譽
【裁判全文】
灣高等法院刑事判決                            九十年度上易字第三五六號
    上  訴  人
    即  自訴人  己  ○
    被      告  乙○○
                甲○○
                丁○○
                辛○○
  丙○○
                庚○○
                戊○○
                癸○○
                壬○○
右上訴人因妨害名譽案件，不服臺灣桃園地方法院八十九年度自字第一二一號，中華
民國九十年四月十九日第一審判決提起上訴，本院判決如左：
    主  文
原判決撤銷。
    理  由
一、自訴意旨略稱：被告乙○○為新竹國際商業銀行總經理、甲○○為副總經理、丁
    ○○為法務中心副主任、辛○○為審查部科長、丙○○為審查部經理、戊○○為
    金陵分行催收員、癸○○為同行徵信課課員、壬○○為總行專員，其等基於犯意
    聯絡，於民國八十七年二月起，意圖散佈於眾，而以文字信函指摘並傳述「帛琉
    長榮國際大飯店係詐騙集團」等情事，以毀損帛琉長榮國際大飯店執行總裁即自
    訴人己○名譽，涉有刑法第三百十條第一項之誹謗罪嫌云云。
二、原判決則以依自訴意旨所載，被告等人誹謗「帛琉長榮國際大飯店」之時間為八
    十七年二月間，斯時「帛琉長榮國際大飯店」之執行總裁為訴外人姜水浪，而非
    自訴人，自訴人係自八十七年五月七日起始接任該職務，有自訴人提出經我國駐
    帛琉共和國大事館認證之備忘錄與授權證明書影本等件為憑，從而，本件誹謗案
    之直接被害人應為訴外人姜水浪，而非自訴人，因認定自訴人非犯罪被害人而不
    得提起自訴，因而為諭知不受理之判決。
三、抗告意旨則以伊在自訴狀係載明被告自八十七年二月「起」向自訴人之客戶誹謗
    「帛琉長榮國際大飯店」詐騙集團並非僅限於八十七年二月「間」，故如被告等
    人誹謗「帛琉長榮國際大飯店」之犯行為連續性或持續性者，則法院仍應調查其
    誹謗之最終時間為何，方能認定自訴人是否為犯罪被害人。經查證人黃烽瑞於原
    審證稱「鄭盛淦（應為幹字）八十五年五、六月份在我們公司說庚○○跟鄭盛幹
    跟他說帛琉公司是詐騙集團」法院忽視該項證據，不對被告之犯罪時間詳加調查
    ，又誤引自訴狀所述事實，而為諭知不受理判決，實難甘服，為此提起抗告云云
    。
四、本院查：本件自訴人於自訴狀確係載明被告等自八十七年二月間起向向伊之客戶
    誹謗「帛琉長榮國際大飯店」是詐騙集團，並非指明被告誹謗該飯店之確切時間
    在八十七年二月間，有卷附自訴狀可稽；而證人黃烽瑞於原審訊問時確證稱「鄭
    盛淦（應為幹字）八十五年五、六月份在我們公司說庚○○跟鄭盛幹跟他說帛琉
    公司是詐騙集團」（見原審卷第一０三頁）等語；另自訴人於原審調查時審判長
    詰以「自訴狀中並沒有明確的提出被告誹謗的終止時間，可否說清楚？」據其答
    稱「到八十七年六月中都有誹謗的事實，而庚○○的部分是在六月中左右：：：
    」等語（見原審卷第一六八頁）。準此，自訴人自訴被告涉有誹謗之犯罪時間係
    自八十七年二月間起至同年六月中旬，而自訴人係於八十七年五月七日接任「帛
    琉長榮國際大飯店」之總裁，此為原審所認定之事實；則自訴人於接任該「帛琉
    長榮國際大飯店」總裁時，被告等仍有誹謗該「帛琉長榮國際大飯店」之行為，
    被告是否非犯罪被害人，非無斟酌之餘地。原審未詳加調查，遽為判決自訴不受
    理，即有未合。自訴人上訴意旨，執此指摘原判決不當，為有理由，自應將原判
    決予以撤銷，發回原法院為妥適之審理。並不經言詞辯論為之。
據上論斷，應依刑事訴訟法第三百七十二條、第三百六十九條第一項後段判決如主文
。
中    華    民    國     九十     年       十       月       三十一     日
                          臺灣高等法院刑事第十八庭
                              審判長法  官  吳      敦
                                    法  官  吳  明  峰
                                    法  官  林  陳  松
右正本證明與原本無異。
不得上訴。
                                    書記官  鎖  瑞  嶺
中    華    民    國     九十     年      十一      月         一       日


司法院資訊處製作；財團法人民間司法改革基金會備份。
